【裁判字號】    95,上訴,2064
【裁判日期】    950817
【裁判案由】    毒品危害防制條例
【裁判全文】
臺灣高等法院刑事判決                95年度上訴字第2064號
上  訴  人
即  被  告  甲○○
                    另案現於臺灣基隆監獄執行中
選任辯護人  陳增機  律師 （扶助律師）
上列上訴人因毒品危害防制條例案件，不服臺灣基隆地方法院94
年度訴字第861號，中華民國95年4月24日第一審判決（起訴案號
：臺灣基隆地方法院檢察署94年度偵字第154 號），提起上訴，
本院判決如下：
    主  文
上訴駁回。
    事  實
一、甲○○明知海洛因、安非他命係經行政院衛生署公告查禁之
    第一、二級毒品，不得非法販賣、轉讓，竟意圖營利，基於
    販賣第一級毒品海洛因之概括犯意，以電話聯絡（自民國92
    年5月29日後某日起以其所有之0000000000 號行動電話為聯
    絡電話），自民國92年2月間起至同年12月10 日止（應扣除
    92年8月8日至27日甲○○在臺灣基隆看守所附設勒戒所執行
    觀察、勒戒之期間），在基隆市○○街附近、新豐街324號8
    樓租處樓下附近，以每小包新台幣（下同）1,000 元之代價
    ，連續販賣第一級毒品海洛因供林明賢施用（林明賢施用毒
    品海洛因部分經觀察勒戒後，認無繼續施用毒品之傾向，經
    臺灣基隆地方法院檢察署檢察官於92年12月30日以92年度毒
    偵字第1282號為不起訴處分確定），前後共計販賣約10次，
    另於92年12月上旬某日，在上開租處附近某7-11超商，以2,
    000元代價，販賣第二級毒品安非他命約1公克供楊應發（楊
    應發自92年11月底起至93年5月18日17時50分許採尿前4日內
    某時止，連續施用第二級毒品安非他命部分，經檢察官提起
    公訴後，楊應發嗣於93年8月4日死亡，另案經原審93年9月1
    7日以93年度訴字第505號判決不受理）施用，楊應發應付之
    2,000元則賒帳。甲○○另基於轉讓第一、二 級毒品海洛因
    、安非他命之概括犯意，自92年1 月初起至同年12月11日止
    （應扣除92年8月8日至27日甲○○在臺灣基隆看守所附設勒
    戒所執行觀察、勒戒），在基隆市火車站附近之旅館、與林
    秀鳳自92年8月底後某日同居之基隆市○○街324 號8樓租處
    內，連續無償轉讓第1級毒品海洛因及第2級毒品安非他命供
    其女友林秀鳳施用（林秀鳳於92年8月8日12時30分許經警查
    獲施用第一級毒品海洛因、第二級毒品安非他命部分，經觀
    察勒戒後，認無繼續施用毒品之傾向，經臺灣基隆地方法院
    檢察署檢察官於92年8月26日以92年度毒偵字第703號為不起
    訴處分確定；於92年12月12日20時許經警查獲施用第一級毒
    品海洛因、第二級毒品安非他命部分，經原審於94年4月4日
    以93年度訴字第706 號判決有期徒刑9月、6月，定應執行刑
    為有期徒刑1年1 月）施用多次，其中第一級毒品海洛因約1
    天施用2次，第二級毒品安非他命約1、2個星期施用1次。
二、緣基隆市警察局第一分局南榮路派出所員警據報於92年12月
    11日下午8時20分許，至基隆市○○區○○街198巷66之1 號
    林明賢住處查獲林明賢持有第一級毒品海洛因1包（淨重0.3
    9公克）及注射針筒1 支，林明賢於92年12月11日下午9時40
    分許警訊時供稱：「其最後1次於92年12月10日下午2時30分
    在基隆市○○路漢堡店注射海洛因，其所注射之海洛因向綽
    號蒙古男子購買，向蒙古購買海洛因10 次左右，共1萬元左
    右，最後1次於92年12月10日上午12 時許在基隆市○○街交
    易，其是以電話0000000000號跟蒙古聯絡。」等情，警方另
    有線索得知上開門號蒙古之人就是住在新豐街324號8樓，蒙
    古有在賣海洛因及安非他命乙節。基隆市警察局第一分局南
    榮路派出所員警嗣於92年12月12日20時許前往基隆市○○街
    324號8樓查緝，在1樓的電梯口看到有人從8樓作電梯下來，
    見下樓之張家銘（張家銘施用第一級毒品海洛因、第二級毒
    品安非他命部分，經原審於93年2月5日以93年度訴字第20號
    判決有期徒刑7月、3月，定應執行刑為有期徒刑9 月）形跡
    可疑，且係從8 樓即蒙古住的那一層樓下來，經警出示證件
    盤查詢，張家銘自行拿出第一級毒品海洛因 1包（淨重1.77
    公克）及注射針筒1 支，張家銘為現行犯為警當場逮捕，張
    家銘稱其證件放在8樓，由張家銘帶警員上8 樓拿證件，至8
    樓甲○○的住處大門有開一條縫隙，該大門沒有鎖，由警員
    把大門推開後發現門的右邊的茶几上就有毒品，甲○○當時
    坐在沙發上，林秀鳳當時也在旁邊，經甲○○同意後，在屋
    內客廳桌上搜獲甲○○所有之供販賣之第一級毒品海洛因48
    包（44包共淨重51公克，另4包共淨重106.18公克，總淨重1
    57.18公克）、第二級毒品甲基安非他命19包（驗餘總淨重1
    7.28公克），其所有供販賣分裝毒品用之磅秤1 個、分裝塑
    膠袋14包、分裝紙袋40只，其所有供販賣毒品所用之000000
    0000號之行動電話1支，其所有之現金千元鈔111,000元、百
    元鈔6,300元、五百元鈔2,500 元（共計119,800元），其所
    有供施用第二級毒品安非他命用之安非他命吸食器1 組、玻
    璃球6個、玻璃管12支、塑膠管1支、塑膠吸管4 支，張家銘
    所有之注射針筒12支。
三、基隆市警察局第一分局南榮路派出所員警查獲甲○○後，將
    甲○○帶至派出所處理時，楊應發於92年12月12日下午9時4
    分33秒以0000000000號行動電話撥打甲○○0000000000號手
    機，由員警詹元輝拿甲○○的手機接聽，楊應發說其是阿發
    ，要還錢給甲○○，2 人約在三坑火車站見面，楊應發屆時
    到達約定地點，詹元輝及另外一位同事向前盤查，經楊應發
    同意帶回派出所處理，詹元輝向楊應發詢問案情，經楊應發
    供述其先前有向甲○○購買第二級毒品安非他命，並願指證
    甲○○，警訊時楊應發供述其於上開時、地購買第二級毒品
    安非他命，當日其打電話給甲○○約在三坑火車站交還購買
    安非他命之欠款2,000元等情，而得知此部分之案情。
四、案經基隆市警察局第一分局報告臺灣基隆地方法院檢察署檢
    察官偵查起訴。
    理  由
壹、證據能力部分：
一、按「被告以外之人於審判中有下列情形之一，其於檢察事務
    官、司法警察官或司法警察調查中所為之陳述，經證明具有
    可信之特別情況，且為證明犯罪事實之存否所必要者，得為
    證據：一、死亡者。」刑事訴訟法第159條之3 第1款定有明
    文。而按所謂「具有可信之特別情況」，依法院辦理刑事訴
    訟案件應行注意事項第91條之規定係指陳述時之外在環境及
    情況具有特別可信之情形。參照最高法院94年度台上字第16
    53號判決意旨所示「警詢中之陳述具備可信性與必要性」係
    指事實審法院除應衡酌該警詢筆錄作成之外部情況，就詢問
    有無出於不正方法、陳述是否出於非任意性、有無違反法定
    障礙事由期間不得詢問及禁止夜間詢問之規定、詢問時是否
    踐行應先告知義務、警詢筆錄所載與錄音或錄影內容是否相
    符等有無排除證據能力等各項，為該警詢中陳述適法性與否
    為整體之考量外，兼須就該審判外之先前陳述內容，是否與
    基於發見真實之需求，具有重要關係等之判斷依據，於理由
    中為必要之說明。
二、辯護人雖指出證人楊應發部分雖然有符合刑事訴訟法第 159
    條之3第1款之規定，然證人證詞應有特別可信之情形才可作
    為證據。惟查證人楊應發業於93年8月4日下午12時41分許因
    藥物成癮及濫用、敗血性休克死亡，有法務部戶役政連結作
    業系統個人基本資料及死亡證明書附卷可稽，無法再到庭接
    受詰問及調查，而本件證人楊應發於92年12月12日下午11時
    30分許在基隆市警察局第一分局南榮路派出所由員警詹元輝
    、王炳坤訊問所製作之警訊筆錄上記載「（警方問：警方逮
    捕時有無告知權利及罪名? ）有告知（楊應發簽名並蓋指印
    ）。（警方問：現在時間為92年12月12日下午11時30分，你
    是否願接受偵訊? ）願意（楊應發簽名並蓋指印）。（警方
    問：右述年籍資料是否正確?  有何前科? 是否請律師?）正
    確，有二級毒品、竊盜等前科、不用。（警方問：你因何事
    至本所製作筆錄? ）因要還甲○○錢而為警查獲。（警方問
    ：你因何欠甲○○錢? ）因一星期前向他拿安非他命所欠的
    錢。……（警方問：警方如何請你到案說明? ）我於本日21
    時打電話給甲○○約他在基隆市○○街三坑火車站交還購買
    安非他命的錢。……（警方問：你是願意接受警方尿液採集
    。）不願意。（警方問：以上所言是否實在? ）均實在。（
    警方問：你有無意見補充? ）沒意見。」等情，而該警詢筆
    錄作成之外部情況，就警詢並無出於不正方法、證人楊應發
    之陳述出於任意性、並無違反法定障礙事由期間不得詢問及
    禁止夜間詢問之規定、詢問時有踐行應先告知義務，以警詢
    過程而言，警方尚詢以「你有無意見補充? 」，予其自然完
    全陳述之機會，當無不正取證之瑕疵，應認具有可信之特別
    情況擔保，且為證明犯罪事實之存否所必要，依刑事訴訟法
    第159條之3第1 款之規定，證人楊應發之警詢陳述具有證據
    能力，可為證據使用。
貳、實體部分：
一、訊據被告甲○○對於林秀鳳有用其所有之第一級毒品海洛因
    、第二級毒品安非他命，又其於92年21月22日時許在基隆市
    ○○街324號8樓為警查獲，並查扣上開毒品等物品等事實供
    承不諱，惟矢口否認有販賣第一級毒品海洛因、第二級毒品
    安非他命、轉讓第一級毒品海洛因、第二級毒品安非他命之
    犯行，辯稱：其不認識林明賢，其沒有販賣海洛因給林明賢
    ，楊應發有打0000000000號跟其聯絡，但楊應發沒有跟其買
    安非他命，林秀鳳跟其住在一起，是她自己去拿海洛因、安
    非他命用的，不是其拿給林秀鳳用的云云。
二、經查：
  (一)被告如何販賣第一級毒品海洛因予林明賢之事實，業據證
    人林明賢於偵訊時、原審審理時結證屬實，證人林明賢於92
    年12月11日下午8時20 分許為警查獲後所採尿液經送基隆市
    衛生局檢驗結果呈嗎啡陽性反應，有該局基衛檢字第092001
    8488號檢驗成績書在卷可稽，證人林明賢施打海洛因注射之
    針孔痕跡，此有警方拍照之照片1 張在卷可考，證人林明賢
    所證其向被告購買之第一級毒品海洛因1 包，經送法務部調
    查局鑑定結果，含第一級毒品海洛因成分，淨重0.39公克，
    有該局93年1月9日調科壹字第320001877 號鑑定通知書在卷
    可憑，證人林明賢施用毒品海洛因部分經觀察勒戒後，認無
    繼續施用毒品之傾向，經臺灣基隆地方法院檢察署檢察官於
    92年12月30日以92年度毒偵字第1282號為不起訴處分確定，
    有不起訴書在卷可佐，並經原審依職權調閱上開案卷核閱無
    訛。
  (二)被告如何販賣第二級毒品安非他命予楊應發之事實，業據
    證人楊應發於警訊時證述明確，又證人詹元輝即查獲楊應發
    之警員於原審審理時結證稱：「我們查獲甲○○之後，楊應
    發打電話給甲○○0000000000號手機，當時甲○○已經在我
    們派出所的辦公室裡面，我拿甲○○的手機拿起來聽，他說
    我是阿發，他要還錢給我，他以為我是甲○○，所以跟我通
    電話，問我在那裡，我跟他講說我在三坑火車站那邊等他，
    我跟另外一位同事走路過去，看到他，我就向前盤查，請他
    出示證件，他有出示證件，我問他說剛剛是不是你撥打甲○
    ○的手機，他說不是他撥的，我請他打開他的行動電話，看
    他通話紀錄，我請他重播一次，結果就是甲○○的手機響，
    我們跟他講我們有查獲甲○○毒品的案件，我問他身上有無
    違禁品，請他把身上的東西拿出來，他拿出現金跟一些小紙
    張，他拿出多少錢我不確定，我沒有看到他有違禁物，我就
    問他要不要跟我回去作筆錄，他有同意，我就帶他回派出所
    作筆錄，做警訊筆錄之前，我有跟他詢問案情，才得知他先
    前有向甲○○購買毒品安非他命，問他是否要指證甲○○，
    他說願意，我就作筆錄，警訊筆錄內容是按照楊應發的供述
    製作，他在警訊時有說他要還甲○○2,000 元，警訊中他有
    說購買的時間、地點，作筆錄時他拒絕採尿，我有報告三組
    ，三組說他不是在現場查獲，況且他身上也沒有查獲任何違
    禁品，三組說沒有辦法依據採尿辦法採尿，他只願意指證甲
    ○○販賣毒品案，做完筆錄就讓他走。」等語（見原審95年
    4 月6日審判筆錄），足見，證人因向被告購買2,000元之第
    二級毒品安非他命，尚未付款，遂打被告行動電話聯絡被告
    還款，而該通行動電話因被告已遭警方查獲，由警員詹元輝
    接聽，因而查獲楊應發，而查悉被告販賣第二級毒品安非他
    命予楊應發之犯行。況查，證人楊應發曾因施用第二級毒品
    安非他命案件，經觀察勒戒後，認無繼續施用毒品之傾向，
    經臺灣基隆地方法院檢察署檢察官於91年2月19日以91 年度
    毒偵字第87號為不起訴處分確定，有不起訴處分書在卷可參
    ，證人楊應發自92年11月底起至93年5月18日17時50 分許採
    尿前4日內某時止，連續施用第二 級毒品安非他命部分，經
    檢察官提起公訴後，楊應發嗣於93年8月4日死亡，另案經本
    院93年9月17日以93年度訴字第505號判決不受理，有判決在
    卷可憑，且經原審依職權調閱上開案卷核閱屬實，又證人楊
    應發業於93年8月4日下午12時41分許係因藥物成癮及濫用、
    敗血性休克死亡，故其應係經常施用第二級毒品安非他命，
    佐以行動電話通聯紀錄（詳後述）、證人詹元輝之證詞，證
    人楊應發之警訊筆錄係依其陳述而製作，並無不當取供，證
    人楊應發之陳述係出於其自由意志，以警詢過程而言，警方
    尚詢以「你有無意見補充? 」，予其自然完全陳述之機會，
    應無誣陷之情事，自得資為被告犯罪之證據。
  (三)證人林秀鳳於94年9月27 日偵訊時結證：「（問：你與甲
    ○○關係？）我們原是男女朋友，自92年年初開始交往並同
    居一起。（問：甲○○綽號為何？）蒙古。（問：92年12月
    12 日警方在基隆市○○街324號8 樓查獲之毒品海洛因及安
    非他命等物品係何人所有？）都是甲○○的。（問：為何陳
    持有如此大量的毒品，且均分散成包？）那是他準備要賣出
    去的。（問：他如何販賣毒品？如何對外聯絡？）以手機對
    外聯絡。（問：0000000000號是否甲○○使用的手機？）是
    的，他也有以這支對外聯絡買賣及交易毒品的事情。（問：
    看過何人向甲○○購買毒品？）答：我只有看他接過電話，
    說的內容是約在樓下或別處見面，是要買硬的、軟的或男的
    、女的，意思就是海洛因及安非他命。（問：有無看過林明
    賢、張家銘、楊應發向甲○○購買毒品？）有看過林明賢 3
    次，1 次在租處樓下，另外2 次不記得約在哪裡，甲○○出
    門前都會帶毒品，交易時我在旁邊，我也有看過他們一手交
    錢一手交貨，林文賢與我們見面3 次都是來買毒品。至於楊
    應發他應該有跟甲○○買過毒品，但我沒有看到。（問：林
    明賢向甲○○買毒品的時間為何？）答：我不記得，我只記
    得交易的地點在我們新豐街住處的樓下。」等語。又證人林
    秀鳳於原審審理時證述：「（檢察官問：當時在新豐街 324
    號8 樓查到的海洛因48包、安非他命19包、現金新台幣119,
    800元、0 000000000門號手機、磅秤、分裝袋是不是你的？
    ）不是我的，是甲○○的。（檢察官問：你之前在地檢署說
    有看到林明賢向甲○○買毒品的情形是否實在？）答都實在
    ，因為我有看到甲○○接到電話，約在樓下，等到林明賢來
    之後甲○○叫我一起下樓，然後就叫我站在樓下的旁邊等他
    交易，也就是我站在一樓電梯口，而被告至一樓大廳門外交
    易。（檢察官問：你在偵訊說被告交易毒品方式是用手機？
    ），是用手機聯絡，被告有二、三支門號，大部分都用0000
    000000號手機聯絡，被告也會用其他門號聯絡。（檢察官問
    ：你有聽到他接聽電話的內容？）內容就是跟筆錄寫的一樣
    ，他們都說硬的、軟的，金錢及數量我沒有聽見。（檢察官
    問：接完電話後被告有何舉動？）就是等人來，毒品都分裝
    好了，他就直接在客廳拿毒品準備交易。（辯護人問：新豐
    街324號8樓是你租的？）用我名義租的。（辯護人問：何時
    租的？）約自92年8 月底勒戒出來後沒有多久租的。詳細時
    間記不得。（辯護人問：你於上址看見林明賢的時間是否在
    92年8 月底租屋以後？）對。（辯護人問：你偵訊說甲○○
    在你住處樓下與林明賢交易毒品一次，你是否有看到他們交
    貨及付錢？）我先聽到電話，甲○○講代號軟的或硬的，他
    拿好毒品之後叫我跟他下去，叫我到旁邊等，他會跟約的人
    見面講話，我沒有靠過去看，到底做什麼事情我就不知道。
    （辯護人問：你說在其他地方被告與林明賢交易二次是在其
    他地方，是在哪裡？）也是大樓樓下的附近，不是同一個地
    方。（辯護人問你們被查獲當天楊應發有打電話給甲○○？
    ）有。甲○○說楊應發跟他約好了。我記得是警察接到他的
    電話，因為當時接電話時，我跟甲○○都在警察局，後來警
    察也把楊應發帶到派出所。（檢察官問：你在警察局說楊應
    發、林明賢向甲○○買毒品都有看到？）我在旁邊就應該算
    看到，我有看到被告拿毒品給對方，也有收錢。（審判長問
    ：被告分裝毒品你有看到？）我有看過，看過很多次，應該
    有十幾次。（審判長問：看到的地點都在你們新豐街租的住
    處？）除了新豐街外，在旅館也有看到他分裝。」等語（見
    原審95年3月9日審判筆錄），是證人林秀鳳所證被告有販賣
    第一級毒品海洛因予林明賢乙節，核與證人林明賢證述有向
    被告購賣第一級毒品之情節相符，應堪採信。足證被告確有
    分裝毒品並販賣第一級毒品海洛因之犯行。
  (四)被告如何轉讓第一級毒品海洛因、第二級毒品安非他命予
    林秀鳳之事實，業據證人林秀鳳於偵訊時、原審審理時結證
    屬實，證人林秀鳳於92年8月8日12時30分許經警查獲後所採
    尿液經送基隆市衛生局檢驗結果呈嗎啡陽性反應、甲基安非
    他命陽性反應，有該局基衛檢字第0920011647號檢驗成績書
    附卷可稽，證人林秀鳳經觀察勒戒後，認無繼續施用毒品之
    傾向，經臺灣基隆地方法院檢察署檢察官於92年8 月26日以
    92 年度毒偵字第703號為不起訴處分確定；於92年12月12日
    20時許經警查獲後所採尿液經送基隆市衛生局檢驗結果呈嗎
    啡陽性反應、甲基安非他命陽性反應，有該局基衛檢字第09
    20018491號檢驗成績書附卷可憑，再經送法務部調查局複驗
    結果呈嗎啡陽性反應、甲基安非他命陽性反應，有該局93年
    12月6日調科壹字第09362416160號檢驗通知書附卷可考，證
    人林秀鳳於92年12月12日20時許經警查獲施用第一級毒品海
    洛因、第二級毒品安非他命部分，另案經原審於94年4月4日
    以93年度訴字第706 號判決有期徒刑9月、6月，定應執行刑
    為有期徒刑1年1月，有該案判決書在卷可按，益證被告有多
    次轉讓第一級毒品、第二級毒品予證人林秀鳳施用之事實。
  (五)證人王炳坤即查獲被告之員警到庭結證稱：「查獲被告的
    前一天先查獲林明賢持有海洛因及注射針筒，他在警訊時供
    稱他是以電話0000000000號向綽號蒙古的人購買毒品海洛因
    ，我們問他購買的時、地，然後就發現他買的地點就是被告
    所居住的那一棟，我們另外還有一個線民說上開門號蒙古之
    人就是住在新豐街324號8樓，該線民說蒙古在賣海洛因及安
    非他命，我們就前往勘查，我們在1樓的電梯口看到有人從8
    樓作電梯下來，見該人形跡可疑，而且他是從8 樓從蒙古住
    的那一層樓下來，我們認為他應該有毒品的嫌疑，我們詢問
    他有無毒品前科，張家銘說有，我們就出示證件，問他你身
    上有無毒品證物請他自行拿出來，張家銘他就拿出海洛因及
    針筒，我們就問他證件姓名年籍，他說他沒有帶，他把證件
    放在8樓，我問他8樓那一間，他講的那一間就跟我線索蒙古
    所住那間相符，於是他帶我們上8樓拿證件，我們上8樓時，
    被告的住處大門本來就開了一條縫隙，該大門沒有鎖，我說
    大門沒有關就把大門推開，大門推開後發現門的右邊的茶几
    上就有我們扣案的的毒品，被告當時坐在沙發上，林秀鳳當
    時也在旁邊，當時有問被告、林秀鳳、張家銘東西是誰的，
    張家銘說東西都不是他的，只有在他身上查獲的是他的，我
    們就將他們全部帶回派出所。」，因之，本件係警方先查獲
    林明賢施用第一級毒品海洛因案件後，因林明賢之供述其購
    買第一級毒品海洛因之上手為被告，經警循線而查獲被告。
  (六)本件且有第一級毒品海洛因48包（總淨重157.18公克）、
    第二級毒品甲基安非他命19包（驗餘總淨重17.28 公克）、
    分裝塑膠袋14包、分裝紙袋40只、磅秤1個、現金千元鈔111
    00 0元、百元鈔6300元、五百元鈔2500元（共計119800元）
    、0 000000000號行動電話1支等扣案為證。扣案第一級毒品
    海洛因48包經送法務部調查局鑑定結果，其中44包共淨重51
    公克，純度36.14％，另4包共淨重106.18公克，含微量海洛
    因成分，有該局93年1月14日調科壹字第320001880號鑑定通
    知書附卷可參，扣案之第2 級毒品甲基安非他命19包，經送
    內政部警政署刑事警察局鑑定結果，檢出第二級毒品甲基安
    非他命成分，驗餘總淨重17.28公克，有該局93年6月14日刑
    鑑字第0930090339號鑑驗通知書附卷可佐。
  (七)基隆市警察局第一分局調閱被告所使用0000000000號行動
    電話自92年12月1日上午12時39分起至92年12月12日下午9時
    21 分止之雙向通聯紀錄及相關電話使用人資料，發現：
    1.林明賢以其住家電話00000000號於92年12月3 日下午12時
      19分43秒至54秒以其住家電話00000000號撥打被告000000
      0000號行動電話。是被告自不得以其不認識林明賢為辯。
    2.楊應發以其使用行動電話0000000000號於92年12月6 日上
      午1時59分1秒至3秒、上午1時59分46秒至2時0分56秒、上
      午2時16分54秒至2時17分41秒、92年12月9 日上午11時48
      分31秒至49分1秒、上午11時57分13秒至17秒、下午13時2
      1分59秒至22分22秒、下午13時30分5秒至8 秒、92年12月
      11日下午16時42分54秒至43分40秒、下午17時15分58秒至
      16分17秒、92年12月12日下午21時4分33秒至5分36秒撥打
      被告0000000000號行動電話。被告使用0000000000號行動
      電話於92年12月6日上午2時20分43秒至50秒、92年12月12
      日下午21時21分21秒至49秒撥打楊應發0000000000號行動
      電話。足見被告與楊應發行動電話聯絡非常頻繁，因之楊
      應發確有撥打行動電話聯絡被告要還購買第二級毒品安非
      他命款項2000元，而由證人詹元輝接聽乙節，核與證人詹
      元輝所證相符。
  (八)綜上所述，被告所辯顯係卸責之詞，不足採信，事證明確
    ，被告犯行至堪認定，應依法論科。
三、按海洛因、安非他命，分別為毒品危害防制條例第2條第2項
    第1款、第2款所規定之第一級毒品、第二級毒品，核被告所
    為，係犯毒品危害防制條例第4條第1項之販賣第一級毒品罪
    及同條第2項之販賣第二級毒品罪、同條第8條第1 項之轉讓
    第一級毒品罪及同條第2 項之轉讓第二級毒品罪。被告持有
    第一級毒品海洛因及第二級毒品安非他命，係為販賣及轉讓
    ，其持有之低度行為，應為高度之販賣、轉讓第一級毒品、
    第二級毒品所吸收，均不另論罪。被告多次販賣第一級毒品
    、多次轉讓第一級毒品、多次轉讓第二級毒品之犯行，均時
    間緊接，所犯均係犯罪構成要件相同之罪，應各依連續犯之
    規定，論以一販賣第一級毒品罪、一轉讓第一級毒品罪、一
    轉讓第二級毒品罪，並分別加重其刑（就販賣第一級毒品部
    分，因法定本刑為死刑、無期徒刑依法不得加重，故僅就得
    併科之罰金刑加重其刑）。又被告所犯上開販賣第一級毒品
    、販賣第二級毒品、轉讓第一級毒品及轉讓第二級毒品罪間
    ，犯意各別，罪名互異，應予分論併罰。再查被告販賣第一
    級毒品海洛因、販賣第二級毒品安非他命之數量非多、所得
    非鉅，販賣海洛因共10,000元，販賣安非他命共2,000 元，
    衡情即使論以法定最輕本刑，猶屬過重，其犯罪之情狀，尚
    非全無可憫之處，爰依刑法第59條規定，就被告販賣第一級
    毒品及販賣第二級毒品部分予以酌量減輕其刑（就販賣第一
    級毒品部分先加後減之）。原審適用毒品危害防制條例4 條
    第1項、第2項、第8條第1項、第2項、第18條第1項前段、第
    19條第1項，修正前刑法第11條、第56條、第59條、第51 條
    第5、9款，爰審酌被告之品行，明知毒品危害社會其鉅，而
    己身均深受毒品之害，竟仍為圖一己之私利，而販賣、轉讓
    毒品，惡性非輕，，販賣海洛因、安非他命之數量非多、所
    得非鉅，及犯罪後之態度等一切情狀，量處販賣第一級毒品
    ，處有期徒刑玖年，販賣第二級毒品，處有期徒刑處有期徒
    刑肆年，轉讓第一級毒品，處有期徒刑壹年陸月，轉讓第二
    級毒品，處有期徒刑捌月；應執行有期徒刑拾伍年，以示懲
    儆。
四、原審並認扣案之第一級毒品海洛因48包（總淨重157.18公克
    ，不含包裝袋）、第2 級毒品甲基安非他命19包（驗餘總淨
    重17.28 公克，不含包裝袋）係被告供販賣用，均為查獲之
    毒品，不論屬犯人所有與否，均應依毒品危害防制條例第18
    條第1項前段之規定宣告沒收銷燬之；另扣案之磅秤1個、分
    裝塑膠袋14包、分裝紙袋40 只、0000000000號之行動電話1
    支，為被告所有供本件販賣第一級毒品、第二級毒品所用之
    物，包裝上開毒品海洛因之包裝袋48個，為被告所有供本件
    販賣第一級毒品所用之物，包裝上開毒品安非他命之包裝袋
    19個，為被告所有供本件販賣第二級毒品所用之物，爰依毒
    品危害防制條例第19 條第1項規定予以宣告沒收，其中之磅
    秤1個及0000000000號之行動電話1支，因檢察官業已發還被
    告具領，見臺灣基隆地方法院檢察署檢察官93年8月20 日基
    檢清甲字第15238 號扣押（沒收）物品處分命令，如全部或
    一部不能沒收時，追徵其價額或以其財產抵償之。又被告販
    賣第一級毒品海洛因所得10,000元，應依毒品危害防制條例
    第19條第1 項規定諭知沒收，如全部或一部不能沒收時，以
    其財產抵償之。被告販賣第二級毒品安非他命之代價 2,000
    元，因楊應發賒帳，被告尚未取得，不予宣告沒收。至扣案
    被告所有之安非他命吸食器1組、玻璃球6個、玻璃管12支、
    塑膠管1支、塑膠吸管4支，為被告施用第二級毒品安非他命
    所用之物，注射針筒12支為張家銘所有，均非被告供
    本件販賣毒品、或轉讓毒品所用之物，不予宣告沒收，附此
    敘明。
五、經核原審認事用法均無不合，被告上訴否認犯罪，核無理由
    應予以駁回。
六、本件基隆市警察局第一分局於92年12月13日以基警分一刑字
    第0920000978號刑事案件報告書，將被告涉犯毒品危害防制
    條例第4條第1、2項、第8條第1、2項罪嫌移送臺灣基隆地方
    法院檢察署，該署於92年12月19日分案92年度偵字第4070號
    開始偵查，因承辦檢察官以被告涉犯毒品危害防制條例第10
    條第1、2項罪嫌移送臺灣高等法院93年度上訴字第1017號案
    件併案審理，臺灣高等法院認檢察官該移送併案部分，經查
    認與基隆市警察局第一分局報告書係就同次查獲事實而分別
    移送，惟就臺灣基隆地方法院檢察署92年度偵字第4070號案
    卷因併入該臺灣高等法院93年度上訴字第1017號案件，而逕
    予歸檔。嗣原審曾雨明法官受理93年度訴字第706 號被告林
    秀鳳毒品危害防制案件，發現本件被告涉犯毒品危害防制條
    例第4條第1、2項、第8條第1、2項罪嫌部分，尚未偵辦，而
    逕予歸檔，乃函請臺灣基隆地方法院檢察署續行偵辦，嗣由
    臺灣基隆地方法院檢察署檢察官提起本件公訴，合先敘明。
    是原審曾雨明法官並非告發人，應無自行迴避之事由，在此
    說明。
七、修正後刑法第2條第1項規定：「行為後法律有變更者，適用
    行為時之法律。但行為後之法律有利於行為人者，適用最有
    利於行為人之法律」。被告行為後，刑法第51條業於民國94
    年1月7日修正公布，並於95年7月1日施行，修正前刑法第51
    條規定：「數罪併罰，分別宣告其罪之刑，依左列各款定其
    應執行者：」其中第5 款規定：「宣告多數有期徒刑者，於
    各刑中之最長期以上，各刑合併之刑期以下，定其刑期。但
    不得逾二十年。」修正後刑法第51條第5 款規定：「宣告多
    數有期徒刑者，於各刑中之最長期以上，各刑合併之刑期以
    下，定其刑期。但不得逾三十年。」比較結果，修正後刑法
    並非較有利於行為人，依刑法第2條第1項前段之規定，仍應
    依修正前刑法，定其應執行之刑。
八、被告行為後，刑法第56條連續犯之規定，業於94年1月7日修
    正公布刪除，並於95年7月1日施行，則被告之犯行，因行為
    後新法業已刪除連續犯之規定，此刪除雖非犯罪構成要件之
    變更，但顯已影響行為人刑罰之法律效果，自屬法律有變更
    ，依新法第2條第1項規定，比較新、舊法結果，仍應適用較
    有利於被告之行為時法律即舊法論以連續犯（最高法院95年
    第8 次刑事庭會議決議參照）。又行為後法律有變更者，依
    修正前刑法第2條第1項之規定，以適用裁判時法為原則，如
    行為時法有利於行為人，則例外適用行為時法；依修正後刑
    法第2條第1項規定，以適用行為時法為原則，惟如裁判時法
    有利於行為人，則例外的適用裁判時法。以往實務見解，認
    原判決未及比較適用新舊法時，上訴後，雖比較結果以舊法
    有利於行為人，而原判決別無其他撤銷事由，仍應由本院以
    此為由撤銷改判。惟修正後之規定係以適用行為時法為原則
    ，因此原判決雖未及比較適用，然上訴本院後，經比較新舊
    法，行為後之法律並非較有利於行為人，仍應適用行為時法
    ，則原判決適用行為時法即無不當，自不構成撤銷之事由。
九、被告轉讓之毒品數量不明，應採對被告有利之認定，並無依
    毒品危害防制條例第8條第5項加重其刑之必要。
十、被告請求傳訊林明賢和林秀鳳，惟查其二人已於原審傳訊具
    結作證並經詰問完畢證述明確，自無再傳訊之必要，併此敘
    明。
據上論斷，應依刑事訴訟法第368條判決如主文。
本案經檢察官張秋雲到庭執行職務。
中    華    民    國    95    年    8     月    17    日
                  刑事第十一庭審判長法  官  張連財
                                    法  官  林明俊
                                    法  官  楊照男
以上正本證明與原本無異。
如不服本判決，應於收受送達後10日內向本院提出上訴書狀，其
未敘述上訴之理由者並得於提起上訴後10日內向本院補提理由書
（均須按他造當事人之人數附繕本）。
                                    書記官  陳秋雄
中    華    民    國    95    年    8     月    17    日
附錄本案論罪科刑法條全文：
毒品危害防制條例第4條第1項、第2項：
    製造、運輸、販賣第一級毒品者，處死刑或無期徒刑；處無
    期徒刑者，得併科新臺幣一千萬元以下罰金。
    製造、運輸、販賣第二級毒品者，處無期徒刑或七年以上有
    期徒刑，得併科新臺  幣七百萬元以下罰金。
毒品危害防制條例第8條第1項、第2項：
    轉讓第一級毒品者，處一年以上七年以下有期徒刑，得併科
    新臺幣一百萬元以下罰金。
    轉讓第二級毒品者，處六月以上五年以下有期徒刑，得併科
    新臺幣七十萬元以下  罰金。


司法院資訊處製作；財團法人民間司法改革基金會備份。
